【裁判字號】    99,訴,235
【裁判日期】    990223
【裁判案由】    毒品危害防制條例
【裁判全文】
臺灣板橋地方法院刑事判決               99年度訴字第235號
公  訴  人  臺灣板橋地方法院檢察署檢察官
被      告  甲○○  原名黃群.
上列被告因違反毒品危害防制條例案件，經檢察官提起公訴（98
年度毒偵字第7866號），因被告於本院準備程序中就被訴事實為
有罪之陳述，本院告知被告簡式審判程序之旨，並聽取當事人之
意見後，合議庭裁定改由受命法官獨任依簡式審判程序進行，判
決如下：
    主  文
甲○○施用第一級毒品，累犯，處有期徒刑玖月；扣案之第一級
毒品海洛因壹包（驗餘淨重零點貳壹玖公克）沒收銷燬，包裹上
開海洛因之外包裝袋壹個、注射針筒壹支均沒收。
    事  實
一、甲○○前因施用毒品案件，經本院裁定送觀察、勒戒後，認
    無繼續施用毒品之傾向，由臺灣板橋地方法院檢察署檢察官
    以88年度毒偵字第1660號為不起訴處分確定；又因施用毒品
    案件，經本院裁定送觀察、勒戒後，認有繼續施用毒品之傾
    向，復經本院裁定令入戒治處所施以強制戒治，強制戒治部
    分，於民國90年6 月19日強制戒治期滿執行完畢，施用毒品
    部分，經本院以89年度板簡字第1335號判決判處有期徒刑6
    月確定；再於95年間因詐欺案件，經臺灣臺中地方法院以95
    年度易字第3823號判決判處有期徒刑5 月，嗣於96年5 月8
    日易科罰金執行完畢。詎仍不知悔改，明知海洛因係毒品危
    害防制條例第2 條第2 項第1 款所明定之第一級毒品，不得
    持有及施用，竟仍基於施用第一級毒品海洛因之犯意，於98
    年10月20日下午5 時35分許為警採尿前回溯26小時內之某時
    許（不含為警查獲至採尿期間），在臺北縣板橋市○○路11
    2 巷2 之3 號4 樓住處，以將海洛因摻水稀釋放入注射針筒
    後施打之方式，施用海洛因1 次。嗣於同日下午4 時55分許
    ，在臺北縣板橋市○○街55巷口為警查獲，並扣得海洛因1
    包（驗餘淨重0.219 公克）、注射針筒1 支，經其同意採集
    尿液送驗，檢驗結果呈嗎啡陽性反應，始查悉上情。
二、案經臺北市政府警察局海山分局報告臺灣板橋地方法院檢察
    署檢察官偵查起訴。
    理  由
一、按本案被告甲○○所犯係死刑、無期徒刑、最輕本刑為3 年
    以上有期徒刑以外之罪，其於準備程序就前揭被訴事實為有
    罪之陳述，經受命法官告知簡式審判程序之旨，並聽取其與
    公訴人之意見後，本院認無不得或不宜改依簡式審判程序進
    行之處，爰依刑事訴訟法第273 條之1 第1 項、第284 條之
    1 ，裁定本件由受命法官獨任進行簡式審判程序，合先敘明
    。
二、上揭事實，業據被告於本院審理中坦承不諱，且其於98年10
    月20日所採驗之尿液，經送往臺灣檢驗科技股份有限公司以
    GC/MS方法（氣相層析/質譜儀法）檢驗，結果確呈第一級毒
    品海洛因代謝後嗎啡之陽性反應，此有卷附該公司98年11月
    4 日濫用藥物檢驗報告、臺北縣政府警察局海山分局毒品案
    件尿液檢體編號及姓名對照表各1 紙在卷可稽（見98年度毒
    偵字第7866號卷第42、44頁），並有注射針筒1 支扣案可資
    佐證，另扣案之白色粉末1 包（驗餘淨重0.219 公克），經
    送往交通部民用航空局航空醫務中心鑑定，檢出含有第一級
    毒品海洛因成分，有該中心98年11月9 日出具之航藥鑑字第
    0985544 號毒品鑑定書1 紙在卷可憑（見98年度毒偵字第78
    66號卷第43頁），足認被告自白與事實相符，洵堪採為論罪
    科刑之依據。
三、又毒品危害防制條例於92年7 月9 日修正公佈，自93年1 月
    9 日施行，其中第20條、第23條將施用毒品之刑事處遇程式
    ，區分為「初犯」及「5 年內再犯」、「5 年後再犯」。依
    其立法理由之說明：「初犯」，經觀察、勒戒或強制戒治後
    ，應為不起訴處分或不付審理之裁定；經觀察、勒戒或強制
    戒治執行完畢釋放後，「5 年內再犯」者，因其再犯率甚高
    ，原實施之觀察、勒戒及強制戒治既已無法收其實效，爰依
    法追訴或裁定交付審理。至於經觀察、勒戒或強制戒治執行
    完畢釋放後，「5 年後再犯」者，前所實施之觀察、勒戒或
    強制戒治已足以遮斷其施用毒品之毒癮，為期自新及協助其
    斷除毒癮，仍適用「初犯」規定，先經觀察、勒戒或強制戒
    治之程式。從而，依修正後之規定，僅限於「初犯」及「5
    年後再犯」二種情形，始應先經觀察、勒戒或強制戒治程式
    。倘被告於5 年內已再犯，經依法追訴處罰，縱其第三次（
    或第三次以上）再度施用毒品之時間，在初犯經觀察、勒戒
    或強制戒治執行完畢釋放5 年以後，已不合於「5 年後再犯
    」之規定，且因已於「5 年內再犯」，顯見其再犯率甚高，
    原實施觀察、勒戒或強制戒治，已無法收其實效，即應依該
    條例第10條處罰（最高法院97年度第5 次刑庭會議決議意旨
    參照）。被告既有如犯罪事實欄所示觀察、勒戒、強制戒治
    及論罪科刑之前科，此有臺灣高等法院被告前案紀錄表1 份
    附卷可參，是被告本次再犯施用毒品犯行，依上揭說明，顯
    非5 年後再犯，即無再行觀察、勒戒或強制戒治之必要，揆
    諸前揭說明，仍應依法論科。
四、查海洛因屬毒品危害防制條例第2 條第2 項第1 款所規定之
    第一級毒品，核被告所為，係犯毒品危害防制條例第10條第
    1 項施用第一級毒品罪。被告持有第一級毒品，復進而施用
    ，其持有毒品之低度行為，應為施用第一級毒品之高度行為
    所吸收，不另論罪。又被告有事實欄所列前揭犯罪前科紀錄
    ，有臺灣高等法院被告前案紀錄表可稽，其受有期徒刑執行
    完畢，5 年以內故意再犯本件有期徒刑以上之罪，應依刑法
    第47條第1 項之規定，論以累犯，並加重其刑。爰審酌被告
    前已因施用毒品案件經觀察、勒戒及強制戒治，並經判刑確
    定入監執行，業如上述，本應徹底戒除毒癮，不料其竟仍繼
    續施用毒品，顯見其並無戒除毒害之決心，本不宜寬貸，惟
    念其施用毒品乃自戕一己之身體健康，對於他人生命、身體
    、財產等法益，尚無重大明顯之實害，及其犯後坦承犯行之
    態度等一切情狀，量處如主文所示之刑，以示懲儆。
五、扣案之白色粉末1 包（驗餘淨重0.219 公克），經鑑定結果
    確含第一級毒品海洛因成分，業如上述，應依毒品危害防制
    條例第18條第1 項前段規定沒收銷燬之；至包裹上開海洛因
    之包裝袋1 個，係用於防止海洛因裸露、潮濕，便於攜帶施
    用，屬被告所有供其施用第一級毒品所用之物；扣案之注射
    針筒1 支，為被告所有供其施用毒品所用之物，業據被告供
    承在卷，爰依刑法第38條第1 項第2 款規定併予宣告沒收。
據上論斷，應依刑事訴訟法第273 條之1 第1 項、第299 條第1
項前段，毒品危害防制條例第10條第1 項、第18條第1 項前段，
刑法第11條、第47條第1 項、第38條第1 項第2 款，判決如主文
。
本案經檢察官張慶林到庭執行職務。
中    華    民    國    99    年    2     月    23    日
                  刑事第十二庭  法  官  錢衍蓁
上列正本證明與原本無異。
如不服本判決，應於判決送達後10日內敘明上訴理由，向本院提
出上訴狀 (應附繕本) ，上訴於臺灣高等法院。其未敘述上訴理
由者，應於上訴期間屆滿後20日內向本院補提理由書「切勿逕送
上級法院」。
                                書記官  劉靜慧
中    華    民    國    99    年    2     月    25    日
附錄本案論罪科刑法條全文：
毒品危害防制條例第10條
施用第一級毒品者，處6月以上5年以下有期徒刑。
施用第二級毒品者，處3年以下有期徒刑。

司法院資訊處製作；財團法人民間司法改革基金會備份。
